臺灣宜蘭地方法院刑事判決　　　　　　　　　　　　　九十二年度交易字第八三號
　　公　訴　人　臺灣宜蘭地方法院檢察署檢察官
　　被　　　告　丙○○
　　選任辯護人　吳振東律師
右列被告因業務過失傷害案件，經檢察官提起公訴（九十二年度偵字第一二五二號）
，本院判決如左：
    主  文
丙○○從事業務之人，因業務上之過失傷害人致重傷，處有期徒刑壹年。
    事  實
一、丙○○係福東汽車貨運股份有限公司司機，為從事駕駛業務之人，於民國九十二
    年二月八日下午三時四十五分許，駕駛車號ＱＴ—二二五號半聯結車，沿臺九線
    由花蓮往蘇澳方向行駛，途經臺九線一○八公里又二○○公尺彎道處時，本應注
    意汽車行駛時，駕駛人應注意車前狀況，隨時採取必要之安全措施，且行經彎道
    時，不得超車。又超越前車時，應與前車左側保持半公尺以上之間隔超過，而依
    當時情形，並無不能注意之情事，竟駕駛上開車輛，於右轉彎時超車，而疏未注
    意同向前方有己○○騎乘之車號ＣＪＹ—四五六號重型機車，以致自後撞及己○○機車後側，致己○○人車倒地，受有頭部外傷併右側顴骨骨折及深度撕裂傷、
    右上臂撕脫傷併創傷性截肢、左側肱骨開放性骨折併軟組織缺損及神經和血管破
    裂、左側第三肋骨骨折併血胸、上門齒脫落一顆等重傷害。
二、案經告訴人己○○訴由宜蘭縣警察局蘇澳分局報請台灣宜蘭地方法院檢察署檢察
    官偵查起訴。
    理  由
一、被告丙○○於本院審理時固坦承於上開時、地與告訴人己○○發生擦撞之事實，
    惟矢口否認有過失傷害犯行，辯稱：於行經上開路段時為閃避坑洞，駛越雙黃線
    （分向限制線），聽聞一聲聲響後，不知為何告訴人已掛在伊車輛右前擋泥板上
    云云。被告之辯護人則為被告辯稱：被告所駕車輛並非自後追撞告訴人之機車云
    云。經查，被告車輛係自後撞及告訴人機車，致告訴人受有重傷之事實，有下列
    證據為證：
（一）被告丙○○於偵查中自承：「我車行駛至事故地點彎道時，因重車要大轉彎，
      怕撞到右邊護欄，有越過雙黃線一點，我車右前保險桿撞到他，聽到撞擊聲後
      立刻下車察看，看到己○○掛在檔泥板上，之前都沒有看到他的機車」等語。
      足見被告於偵查中已坦承伊車輛右前保險桿撞及告訴人之事實。
（二）且被告上開陳述，與告訴人己○○於偵查中指訴：「我一路緊靠護欄行駛在外
      車道，經過事故地點轉彎時，突然被後方行駛而來之大卡車撞倒在地」等語大
      致相符。
（三）另證人即目睹車禍發生情形之告訴人同學丁○○於偵查中證稱：「己○○在我
      前方十幾公尺，他後方有一部曳引車，距他很近，可能要超他車過去，他機車
      已經靠右邊路肩騎，當時是彎道，丙○○想要超越己○○機車就追撞他，曳引
      車右保險桿撞到己○○機車」等語。於本院審理時亦結證證稱：「我是在砂石
      車後方，大約距離砂石車後方十幾、二十公尺。．．．因為當時前車雖先已進
      入彎道，但我的車子也切入彎道後，就可以目睹整個過程。．．路當時路況是
      轉彎的情況，我看到車子被砂石車追撞，進入彎道時，看到砂石車為了要往右
      側切，就撞到告訴人，當時己○○即被捲入。我看到我同學己○○被撞兩次，
      第一次撞到後彈開，第二次撞到後被砂石車拖行，所以手才會被截肢」等語綦
      詳。
（四）又證人即為丁○○所附載之戊○○亦證稱：「我在路彎之前看到己○○的車子
      原來是在砂石車前面，接下來聽到撞擊聲，因為砂石車沒有馬上停下來，丁○○即馬上停下，衝到砂石車前面，要砂石車倒車，我看到己○○上半身及手在
      砂石車前輪下，面朝地面，車子退出來後，人才翻出來」等語。證人丁○○與
      戊○○雖均為告訴人之同窗，惟渠等經隔離訊問後，就告訴人之車輛在前、被
      告之車輛在後，告訴人遭撞後被捲入被告車輛右前輪內等陳述互核相符，亦與
      被告自白見告訴人掛在右前擋泥板之陳述，及告訴人之前開指述一致，渠等證
      述應堪採信。
（五）至被告之辯護人雖為被告辯稱：證人丁○○於警訊證稱進入彎道後即未見告訴
      人，結果他已倒在卡車底下等語，與伊於偵查中及本院審理時所述不符，亦與
      證人戊○○所陳述告訴人係卡在曳引車右前輪及擋泥板間等情迥異，足見證人
      丁○○之證述不實云云。惟按，被告以外之人於審判外之言詞或書面陳述，除
      法律有規定者外，不得作為證據。被告以外之人於司法警察調查中所為之陳述
      ，與審判中不符時，其先前之陳述具有較可信之特別情況，且為證明犯罪事實
      存否所必要者，得為證據，刑事訴訟法第一百五十九條第一項、第一百五十九
      條之二定有明文。證人丁○○於警訊中所為之陳述，依上開規定，原則上不得
      作為證據。且證人丁○○之警訊筆錄僅載：「當時我是跟在我同學後方騎，突
      然進入彎道以後，我看不到同學己○○，結果他已倒在卡車底下了」等語，其
      記錄極為簡略，無法判別是否與偵查及審判中所述有互為矛盾之處。被告之辯
      護人雖為被告辯稱：證人丁○○與戊○○就告訴人在車輪下之情形陳述不符，
      足見丁○○於警訊之陳述始為真實云云。惟查，證人丁○○固陳述：「告訴人
      在砂石車右前輪下方，告訴人的右前手臂被壓在砂石車的右前輪下方，一直到
      砂石車倒車之後，告訴人才從車輪下滾出來。．．．。當時告訴人是趴在地上
      ，所以車子往後倒車後，才會順勢滾出來」等語，與證人戊○○所證：「人的
      上半身卡在車輪及擋泥板內的空隙中，上半身還沒接觸地面，當車子退出後，
      人才掉出來仰躺」等語，就告訴人究係趴在地上或是上半身未接觸地面等陳述
      雖略有不同，惟就二車之撞擊點及處所等其他陳述則均有相符。而就上開細節
      陳述之不同，或因觀察之角度、事故發生時之心境及注意力、所見時間之先後
      而有不同，難認證人戊○○之陳述必較證人丁○○所述為真實。縱認戊○○之
      陳述為真，亦難推認丁○○之陳述必係虛偽。且上開陳述係告訴人遭撞擊後之
      情形而為陳述，自不因此而推翻證人丁○○於偵查中及本院審理中就事故前後
      發生情形所為之證述。是辯護人上開辯詞，亦不足採。此外，亦乏其他證據證
      明其於警訊中之陳述具有較可信之特別情況，參以該筆錄係九十二年二月八日
      下午六時五分製作，距事發時均三小時許，是證人丁○○於本院審理時證稱：
      筆錄並無將伊當時所陳述者完全記錄下來，且當時因為拿著告訴人之殘肢，其
      想趕快到醫院，也未注意警訊筆錄之記載不詳細等語，亦非無據。是證人丁○○之警訊筆錄，並無上開刑事訴訟法第一百五十九條之二之情形，從而其警訊
      筆錄不得做為證據，並據以推翻其於偵查及審判中所為之陳述，辯護人辯稱以
      丁○○於警訊中之陳述始為可信云云，尚不足採。
（六）另依卷附道路交通事故現場圖、道路交通事故調查報告表及現場照片二十一幀
      所示，被告之車輛右前輪有白色物品散落，周圍有血跡殘留（偵卷第七十一頁
      照片），依證人丁○○所述，該等物品係告訴人背包內之盥洗物品如牙膏等，
      經核應認相符。又血跡既殘留被告之車輛右前輪周圍，更堪認告訴人係遭被告
      車輛右前輪所碾壓。另據證人即宜蘭縣警察局蘇澳分局交通事故處理小組警員
      乙○○於偵查中證稱：「我到現場時己○○已送醫，丙○○及丁○○還在現場
      ，己○○機車右後側置物箱右下方有擦痕，機車後方車牌上面也有擦痕，與丙○○車輛右前保險桿擦痕顏色、紋路、高度皆相同，且己○○機車車牌拆下前
      ，左方就有凹陷」等語。於本院審理時亦結證稱：「當時丙○○說他前面撞到
      機車後面，所以我問他哪裡，他說前面保險桿，所以我就去檢查前面保險桿，
      也檢查機車後面，發現機車置物箱及號牌有撞擊的擦痕。曳引車右前保險桿破
      裂的擦痕，與機車置物箱及牌照上的擦痕相吻合，我是依據丙○○所講的話，
      在這些部位蒐證。所謂擦痕，係指因為車子行駛中有灰塵附著，車子擦撞後，
      會在灰塵上形成痕跡。因為擦撞後，灰塵被刮掉，我觀察後發現兩部車之的痕
      跡一致。當時也有比對機車號牌與置物箱的擦痕與保險桿的高度，比對結果相
      符，但沒有作成紀錄」等語。其所述前保險桿右側之擦痕與機車號牌之左側凹
      下、中間靠左部份則略為隆起，核與現場照片（偵卷第四十九頁背面第一張、
      第五○頁正面第一張、第五十一頁正面第二張、第五十二頁正面第二張、第五
      十三頁正面第一、二張）及車牌一只相符。益見被告車輛係以右前保險桿處由
      後擦撞告訴人機車左後方。至被告之辯護人雖為被告辯稱：現場並無被告車輛
      保險桿之碎片云云，惟依上開事證，已堪認係以被告車輛前保險桿右側擦撞告
      訴人機車，且觀察該擦痕，係在被告車輛前保險桿右側中間及下方。參以機車
      與被告所駕半聯結車之車型大小相較，僅須該種程度之擦撞已足使告訴人之機
      車倒地，非必有保險桿之嚴重破損始得為之。從而，保險桿右側上方之大塊破
      裂缺口（如偵卷第四十九頁背面第一張照片所示），應非本次事故所毀損，是
      現場無保桿險碎片，自屬合理，惟難據此即解免被告之過失。另被告之辯護人
      又為被告辯稱：車牌係事後拆卸，並非於事故發生當日即行拆卸云云，並舉證
      人甲○○之證述為據。惟查，證人甲○○固到院證稱：事故約第三天，看到乙○○在發生事故地點拆車牌，一開始他們先徒手拆卸，後來才從車上拿工具拆
      卸等語。與證人乙○○所證：機車車牌係事故當日拆卸，且係以小扳手拆卸等
      語不符。該二名證人既雖係各執一詞，惟查，此部分之爭點應係被告乙○○於
      拆卸車牌與，施以強力，造成車牌有非因車禍所致之凹凸情形。本院經核車牌
      係硬質金屬鐵牌，厚度達二公釐，且其凹凸情形，係左側凹下、中間靠左部份
      略為隆起，應係遭撞擊後所產生，尚難以徒手之力造成此種情形。且衡諸常情
      ，一般人當不致試圖以徒手拔取號牌，況係執行公務之員警。又退步言之，苟
      證人甲○○所證屬實，亦僅能證明乙○○有以徒手拆卸，伊亦言明未注意車牌
      有無受損之情形，是乏證據證明該車牌於拆卸過程中有加重其毀損之情況。是
      辯護人此部分之辯詞，亦不足為被告有利之認定。
（七）告訴人因上開事故，受有頭部外傷併右側顴骨骨折及深度撕裂傷、右上臂撕脫
      傷併創傷性截肢、左側肱骨開放性骨折併軟組織缺損及神經和血管破裂、左側
      第三肋骨骨折併血胸、上門齒脫落一顆等重傷害。羅東博愛醫院羅博醫診字第
      九二○三二一二四七三號診斷證明書、九十二年羅博醫甲字第六八號驗傷診斷
      書在卷可稽，足認其傷害已達刑法第十條第四項第四款毀敗肢體之重傷害程度
      ，綜上，被告駕車肇事致告訴人受重傷害之事實已堪認定。
二、按汽車超車及讓車時，應依左列規定：一、行經彎道時，不得超車。五、超越時
    應顯示左方向燈並於前車左側保持半公尺以上之間隔超過，行至安全距離後，再
    顯示右方向燈駛入原行路線。道路交通安全規則第一百零一條第一項第一、五款
    定有明文。被告為領有駕駛執照之人，對於上開交通規則自應注意，且依前揭事
    故調查表所載，肇事當時並無不能注意之情形，被告竟疏未注意，以致肇事，顯
    有過失。且本件經送臺灣省基宜區車輛行車事故鑑定委員會鑑定，鑑定結果認「
    一、綜合上述，兩車為同向行駛關係，途經肇事地彎道，兩車擦撞肇事，其肇事
    關鍵在彼此之前後關係，在後車者超車時未保持安全間隔，或兩車併行時互未保
    持安全間隔，應為肇事原因所在。二、全案若以林車右前車損情形（配合保險桿
    上擦痕型態），應以林車超車不慎擦撞右前行駛楊車的可能性較高」，有臺灣省
    基宜區車輛行車事故鑑定委員會鑑定意見書基宜鑑字第九二○二四四號函可參。
    本院認定事實之結果，認本件係被告車輛超車不慎撞及告訴人之機車，是本件過
    失責任應係被告負責，殊甚明確。且告訴人因本件車禍受傷，被告之過失行為間
    ，具有相當因果關係，事證明確，被告犯行應堪認定。
三、被告係福東汽車貨運股份有限公司司機，為從事駕駛業務之人，核其所為，係犯
    刑法第二百八十四條第二項後段之業務過失致重傷罪。爰審酌被告應負全部之過
    失責任，事故對告訴人所生之傷害頗重、肇事後雖坦承部分犯行，惟尚未與告訴
    人達成和解及給付賠償之態度等一切情狀，量處如主文所示之刑。
據上論斷，應依刑事訴訟法第二百九十九條第一項前段，刑法第二百八十四條第二項
後段，罰金罰鍰提高標準條例第一條前段，判決如主文。
本案經檢察官鄭雅方到庭執行職務。
中      華      民      國      九十三      年      一    月    二十七  日
                                  臺灣宜蘭地方法院刑事第二庭
                                    審判長法  官  林  明  山
                                          法  官  鄭  貽  馨
                                          法  官  謝  佩  玲
右正本證明與原本無異。
如不服本判決，應於判決送達後十日內向本院提出上訴狀( 應附繕本 )。
                                          書記官  林  慶  生
中      華      民      國      九十三      年      一    月    二十七  日
附錄
中華民國刑法第二百八十四條第二項
從事業務之人，因業務上之過失傷害人者，處一年以下有期徒刑、拘役或一千元以下
罰金，致重傷者，處三年以下有期徒刑、拘役或二千元以下罰金。
